臺灣板橋地方法院民事裁定　　　　　　100年度事聲字第104號
異　議　人
即債務人　　蕭裕達
相對人
即債權人　　彰化商業銀行股份有限公司
法定代理人　陳淮舟
上列當事人間假扣押事件，聲明異議人對於本院司法事務官於民
國100年3月1日所為之100年度司裁全字第 306號裁定，聲明異議
，本院裁定如下：
主  文
原裁定關於異議人部分廢棄。
上開廢棄部分，相對人在原法院之聲請駁回。
聲請訴訟費用由相對人負擔。
理  由
一、按當事人對於司法事務官處理事件所為之終局處分，得於處
    分送達後十日之不變期間內，以書狀向司法事務官提出異議
    。司法事務官認前項異議有理由時，應另為適當之處分；認
    異議為無理由者，應送請法院裁定之。法院認第一項之異議
    為有理由時，應為適當之裁定；認異議為無理由者，應以裁
    定駁回之。民事訴訟法第240條之4第1、2、3項分別定有明
    文。查本件異議人就本院司法事務官於民國100年3月1日所
    為本院100年度司裁全字第306號裁定，於收受送達後10日內
    聲明異議，司法事務官認其異議無理由而送請本院裁定，是
    本院依法自應就本院司法事務官所為之裁定，審究異議人之
    異議有無理由，合先敘明。
二、本件聲明異議意旨略以：異議人係為主債務人張麗華房屋貸
    款之保證人，並非債權人所述之「連帶保證人」，依民法第
    745條規定：「保證人於債權人未就債務人之財產強制執行
    而無效果前，對於債權人得拒絕清償」之保證人先訴抗辯權
    ，債權人自不得對異議人與張麗華同時行使求償權。現債權
    人僅正要向張麗華聲請假扣押，尚未符合「就債務人之財產
    強制執行而無效果前」之情狀，故異議人當然有權對債權人
    拒絕清償，而既可拒絕清償，債權人自無權對保證人為假扣
    押。另本件張麗華之債務係有房屋抵押權為擔保之債務，故
    債權人對於其財產強制執行後，所剩餘之債務，顯然低於債
    權人對異議人主張之新台幣（下同）3,917,840元，故債權
    人主張對異議人於3,917,840元範圍內為假扣押，亦無理由
    。
三、按債權人就金錢請求或得易為金錢請求之請求，欲保全強制
    執行者，固得聲請假扣押，惟為此項聲請，依民事訴訟法第
    526條第1項、第 2項規定，請求及假扣押之原因，應釋明之
    ，釋明如有不足，而債權人陳明願供擔保或法院認為適當者
    ，法院得定相當之擔保，命供擔保後為假扣押。而所謂假扣
    押之原因，依同法第 523條之規定，係指日後有不能強制執
    行或甚難執行之虞，或應在外國為強制執行之情形，如債務
    人浪費財產，增加負擔，或就其財產為不利益之處分，將成
    為無資力之狀態，或將移住遠地、逃匿無蹤、隱匿財產等是
    。債權人就假扣押之原因，依法有釋明之義務，如釋明不足
    ，而債權人陳明願供擔保或法院認為適當者，法院始得定相
    當之擔保，命供擔保後為假扣押。故依上開法律規定，法院
    僅得於債權人釋明不足時，准其供擔保以補足之。債權人不
    得未為任何釋明，而全以擔保代其釋明之責。且如釋明之不
    足無法由債權人供擔保以補足之，法院仍應駁回債權人之聲
    請，非一經債權人陳明願供擔保，即當然准為該項假扣押（
    最高法院92年度臺抗字第 425號裁判參照）。次按釋明事實
    上之主張者，得用可使法院信其主張為真實之一切證據，但
    不能即時調查者，不在此限，同法第 284條亦定有明文。所
    謂因釋明而應提出法院能即時調查之證據，係指當事人於釋
    明其事實上之主張時，應同時提出可供法院得隨時進行調查
    之證據而言，故當事人如未同時提出供釋明用之證據，法院
    自無裁定限期命其補正之必要，最高法院75年度臺抗字第45
    3號裁定亦可資參酌。
四、經查，
    (一)依相對人為釋明假扣押請求之原因，業據提出借據之影本
      2份為證，依該借據影本所載，異議人僅為張麗華借款債
      務之一般保證人，此有上開借據可稽。則相對人主張異議
      人為系爭借款債務為連帶保證人，即與事實不符，不足採
      取。
    (二)又查，相對人以債務人張麗華負欠其借款債務3,917,840
      元迄未清償，異議人為其保證人，茲因張麗華自未依約還
      款後，屢經相對人電話通知，且寄發催告函及訪催後，皆
      未見清償回應，顯有逃匿或逃避遠方之情形，業據提出借
      據二份、催告函二份等影本為證，並表明如假扣押原因之
      釋明猶有欠缺願供擔保補足，經本院司法事務官認其釋明
      之不足，擔保足以補足，而裁定准許在案，核無不合。惟
      依據上開相對人提出之證據方法，於假扣押之原因部份，
      僅就張麗華是否有日後不能強制執行或甚難執行之虞進行
      釋明，就異議人是否有日後不能強制執行或甚難執行之虞
      ，則未提出法院能即時調查之證據。相對人就異議人是否
      具備假扣押之原因，既未為任何之釋明，並提出法院能即
      時調查之證據，縱其陳明願供擔保以代釋明，揆諸前揭法
      條規定，亦仍不得就相對人為命供擔保後得對異議人為假
      扣押之裁定。原裁定未察，遽而准許相對人提供擔保後得
      對異議人為假扣押，洵屬於法有違，爰予廢棄改判如主文
      第二項所示。
五、訴訟費用負擔之依據：民事訴訟法第78條。
中    華    民    國   100    年    5     月    5     日
                  民事第二庭    法  官  陳麗玲
以上正本係照原本作成
如不服本裁定應於送達後10日內向本院提出抗告狀，並繳納抗告
費新臺幣1,000元。
中    華    民    國   100    年    5     月    5     日
                                書記官  粘建豐